臺灣高等法院刑事判決
110年度交上易字第41號
上  訴  人  臺灣士林地方檢察署檢察官
上  訴  人  
即  被  告  陳霈葶


選任辯護人  宋重和律師
            鄭俊彥律師
上列上訴人等因被告過失傷害案件，不服臺灣士林地方法院109
年度交易字第114號，中華民國109年12月8日第一審判決（起訴
案號：臺灣士林地方檢察署109年度偵字第3387號），提起上訴
，本院判決如下：
    主  文
上訴駁回。
陳霈葶緩刑伍年，並應向林義雄給付新臺幣參佰陸拾萬元，給付
方式如附件所示。 
    事  實
一、陳霈葶於民國108年12月6日5時50分許，騎乘車牌號碼000-0
    000號普通重型機車沿臺北市內湖區洲子街由東往西方向行
    駛，行經洲子街71號前時，本應注意車前狀況，並隨時採取
    必要之安全措施，而依當時天候雨、夜間有照明、視距良好
    、柏油路面濕潤無缺陷、無障礙物，並無不能注意之情形，
    竟疏未注意車前狀況，亦未隨時採取必要之安全措施，而從
    後撞擊其同向前方正行走在道路上之行人林義雄，致林義雄
    跌倒在地，因此受有頭部外傷併顱內出血、頸椎第6節骨折
    、胸椎第2節骨折、右下肢脛骨、腓骨開放性骨折、頭部外
    傷併顱骨骨折及顱內出血及嚴重腦挫傷、右側脛骨及腓骨開
    放性骨折合併右小腿皮膚壞死、肺炎合併敗血症、陣發性心
    室上頻脈、呼吸衰竭合併呼吸機依賴等傷害，經送醫治療後
    ，迄今仍意識昏迷、四肢癱軟無力，需依賴呼吸器維生，受
    有對身體造成重大難治之重傷。
二、案經林義雄配偶林陳珠鑾告訴及臺北市政府警察局內湖分局
    報告臺灣士林地方檢察署檢察官偵查起訴。
    理  由
壹、證據能力部分
一、按被告以外之人於審判外之陳述，雖不符合刑事訴訟法第15
    9條之1至第159條之4之規定，但經當事人於審判程序同意作
    為證據，法院審酌該言詞陳述或書面陳述作成時之情況，認
    為適當者，亦得為證據。當事人、代理人或辯護人於法院調
    查證據時，知有第159條第1項不得為證據之情形，而未於言
    詞辯論終結前聲明異議者，視為有前項之同意，此觀刑事訴
    訟法第159條第1項、第159條之5自明。查本判決所引用被告
    以外之人於審判外之言詞或書面陳述，雖屬傳聞證據，惟當
    事人、辯護人均未爭執證據能力（見本院卷第129頁），且
    至言詞辯論終結前亦未聲明異議，本院審酌此等證據資料作
    成時之情況，尚無違法取證或其他瑕疵，認為以之作為證據
    應屬適當，故認有證據能力。
二、本判決所引用其他資以認定事實所憑之非供述證據部分，並
    無證據足認係公務員違背法定程序所取得，當事人、辯護人
    亦未爭執證據能力（見本院卷第130至131頁），依刑事訴訟
    法第158條之4反面解釋，均有證據能力。　
貳、實體部分　　　
一、認定事實所憑之證據及理由：
　㈠上開犯罪事實，業據被告陳霈葶於本院坦承不諱（見本院卷
    第128、158頁），並據證人即告訴人林陳珠鑾於警詢中證述
    明確（見偵卷第29至31頁），復有道路交通事故現場圖、道
    路交通事故調查報告表㈠、㈡、交通事故現場暨車損照片22張
    、診斷證明書、國防醫學院三軍總醫院109年3月30日院三醫
    勤字第1090003758號函、109年3月31日院三病歷字第109000
    3826號函附被害人林義雄病歷、臺北市立聯合醫院109年3月
    17日北市醫興字第10932555800號函及原審勘驗路口監視錄
    影檔案之勘驗筆錄附卷可佐（見偵卷第45、51至56、35、16
    7、303至337、341頁，原審卷第101至115頁），足徵被害人
    確因被告騎乘機車從後撞擊，而受有事實欄所載之傷害無疑
    。
　㈡按汽車行駛時，駕駛人應注意車前狀況，並隨時採取必要之
    安全措施，道路交通安全規則第94條第3項定有明文。被告
    騎乘機車行駛於道路上，即應遵守上開規定。又依道路交通
    事故調查報告表㈠所示（見偵卷第111頁），本件車禍發生時
    天候雨、夜間有照明、視距良好、柏油路面濕潤無缺陷、無
    障礙物，並無不能注意之情形。證人即當日到場處理警員伏
    自強於原審亦證稱：當天是下雨天，雨勢是淋個幾分鐘不會
    濕掉的那種，我記得當時路燈是正常的，我到場時救護車已
    經在現場，可清楚看到救護車的距離應該有20至30公尺，我
    從駐地到現場約花15分鐘，該路段均有設置路燈，當時雨勢
    並沒有大到讓我無法在現場執行勤務等語（見原審卷第79、
    81至83頁）。是被告雖因案發當時為陰雨天，視線較差，但
    然仍無不能注意之情形，其竟疏未注意車前狀況，從後追撞
    前方正行走於道路上之被害人，致被害人受有前述傷害，其
    有過失甚明。本案經送臺北市車輛行車事故鑑定會及臺北市
    車輛行車事故鑑定覆議會鑑定，亦均認被告騎乘機車未注意
    車前狀況，為肇事次因；被害人行人未依規定在人行道上行
    走，為肇事主因，有臺北市交通事件裁決所109年3月5日北
    市裁鑑字第1093013664號函附臺北市車輛行車事故鑑定會鑑
    定意見書及臺北市政府交通局110年6月10日北市交安字第11
    03001609號函附臺北市車輛行車事故鑑定覆議會意見書各1
    份在卷可參（見偵卷第251至257頁，本院卷第91至96頁），
    益見被告對本件車禍之發生確有過失，殆無疑義。
　㈢又按稱重傷者，謂其他於身體或健康，有重大不治或難治之
    傷害，刑法第10條第4項第6款定有明文。查被害人因本案車
    禍受有頭部外傷併顱內出血、頸椎第6節骨折、胸椎第2節骨
    折、右下肢脛骨、腓骨開放性骨折、頭部外傷併顱骨骨折及
    顱內出血及嚴重腦挫傷、右側脛骨及腓骨開放性骨折合併右
    小腿皮膚壞死、肺炎合併敗血症、陣發性心室上頻脈、呼吸
    衰竭合併呼吸機依賴等傷害，經送醫治療後，迄今仍意識昏
    迷、四肢癱軟無力，需依賴呼吸器維生等情，有診斷證明書
    、國防醫學院三軍總醫院109年3月30日院三醫勤字第109000
    3758號函、109年3月31日院三病歷字第1090003826號函附被
    害人病歷、臺北市立聯合醫院109年3月17日北市醫興字第10
    932555800號函附卷可佐（見偵卷第35、167、303至337、34
    1頁），是被害人因本案車禍，受有對身體造成重大難治之
    傷害，已達重傷之程度；且被告之過失與被害人所受重傷間
    ，復有相當因果關係，被告自應負過失致重傷之責。至被害
    人就本件車禍之發生與有過失，此僅為民事賠償之過失相抵
    問題，尚無從因此免除被告應負之刑責。
　㈣綜上所述，被告之自白核與事實相符，應堪採信。本件事證
    明確，被告過失致重傷之犯行，洵堪認定，應予依法論科。
二、論罪：
  ㈠核被告所為，係犯刑法第284條後段之過失致重傷害罪。
  ㈡被告於肇事後留待現場，並在警方到場處理時，於偵查犯罪
    職權之公務員發覺其犯罪前，承認為肇事人而自首並接受裁
    判等情，有證人伏自強製作之職務報告附卷供參（見原審審
    交易卷第23至25頁），爰依刑法第62條前段自首之規定，減
    輕其刑。
三、駁回上訴之理由：
　㈠檢察官以被告否認犯行，未與被害人家屬和解或賠償，被害
    人因本件車禍所受傷勢甚重，原審僅量處有期徒刑6月，難
    認與罪刑相當原則相符為由，提起上訴；被告則以其已認罪
    ，因其為單親家庭，母親每月收入僅約新臺幣（下同）5萬
    餘元，須扶養3名子女，經濟壓力大，其現就讀大學，為分
    擔家計半工半讀，當時係前往打工地點而發生本案車禍，於
    車禍後，自責不已，又無力負擔被害人龐大醫療費用，此因
    罹患創傷後壓力症候群，惟仍積極與被害人家屬洽談和解，
    希望分期給付賠償金，請從輕量刑，並給予緩刑云云。
　㈡惟按量刑之輕重，係屬為裁判之法院得依職權裁量之事項，
    苟其量刑已以行為人之責任為基礎，並斟酌刑法第57條所列
    一切情狀，在法定刑度內，酌量科刑，如無偏執一端，致明
    顯輕重失衡情形，不得遽指為不當或違法（最高法院72年台
    上字第6696號判例、99年度台上字第189號判決意旨參照）
    。又刑罰之量定屬法院自由裁量之職權行使，但仍應審酌刑
    法第57條所列各款事由及一切情狀，為酌量輕重之標準，並
    非漫無限制，在同一犯罪事實與情節，如別無其他加重或減
    輕之原因，下級法院量定之刑，亦無過重或失輕之不當情形
    ，則上級法院對於下級法院之職權行使，原則上應予尊重（
    最高法院85年度台上字第2446號判決意旨參照）。
  ㈢原審以被告罪證明確，依法論科，並審酌被告騎乘機車本應
    遵守行車相關規定，因上開過失肇致本案車禍，使被害人受
    有前揭重傷害，過失情節非輕，造成被害人生活不便及精神
    痛苦，亦同使被害人之親屬遭受折磨，徒增傷悲負擔，惟被
    害人對本件車禍事故之發生亦有上開過失，兼衡被告之過失
    情節、程度非輕、被害人所受傷勢，且被告犯後否認犯行，
    未見悔意之態度，迄未與被害人家屬和解或為任何賠償，兼
    酌被告自陳之智識程度、家庭經濟狀況之生活狀況等一切情
    狀，量處有期徒刑6月，並諭知易科罰金之折算標準。經核
    原審已於判決理由內說明其量刑審酌事由，斟酌刑法第57條
    所列一切情狀，其量定之刑罰，已兼顧相關有利與不利之科
    刑資料為綜合考量，既未逾越法定刑度，亦未濫用自由裁量
    之權限，且無違背公平正義、責罰相當等原則，屬裁量權之
    適法行使，難認有何不當。檢察官上訴主張原審量刑過輕、
    被告上訴主張原審量刑過重，均無理由，應予駁回。
四、緩刑之宣告：
　　查被告未曾因故意犯罪受有期徒刑以上刑之宣告，有本院被
    告前案紀錄表在卷可佐，其已與被害人達成調解，有調解筆
    錄附卷可稽，調解內容並記載被害人願宥恕被告，給予被告
    緩刑之機會，本院審酌上開情節，認被告經此偵審教訓，當
    知所警惕而無再犯之虞，所宣告之刑以暫不執行為適當，爰
    依刑法第74條第1項第1款規定，諭知緩刑5年，以啟自新，
    並為免被告於受緩刑宣告後未能依調解條件履行，爰併依刑
    法第74條第2項第3款規定，諭知被告應依調解筆錄所載如附
    件所示之內容，給付被害人360萬元，以保障被害人權益。
    倘被告於緩刑期內違反上開緩刑所附條件，且情節重大者，
    檢察官依法得向法院聲請撤銷緩刑宣告，併此敘明。
據上論結，應依刑事訴訟法第368條，刑法第74條第1項第1款、
第2項第3款，判決如主文。　　
本案經檢察官吳昭瑩提起公訴，檢察官江玟萱提起上訴，檢察官
卓俊吉到庭執行職務。
中　　華　　民　　國　　110 　年　　11　　月　　30　　日
                  刑事第二庭    審判長法　官 遲中慧
                                      法　官 邱筱涵
                                      法　官 李世華
以上正本證明與原本無異。
不得上訴。
                                      書記官 莊佳鈴
中　　華　　民　　國　　110 　年　　11　　月　　30　　日
附錄：本案論罪科刑法條全文　　　　　　　　　　　　
刑法第284條
因過失傷害人者，處1 年以下有期徒刑、拘役或10萬元以下罰金
；致重傷者，處3 年以下有期徒刑、拘役或30萬元以下罰金。

附件
被告應給付林義雄新臺幣（下同）360萬元，給付方式如下：
一、110年12月2日以前給付200萬元。
二、110年12月31日以前給付160萬元。
三、如有1期不按時履行，視為全部到期。被告應將上開款項匯
    入永豐銀行內湖分行帳號000-000-0000000-0號林文欽帳戶
    內。